臺灣板橋地方法院刑事判決　　　　　　　 93年度易字第595號
公　訴　人　臺灣板橋地方法院檢察署檢察官
被　　　告　壬○○
　　　　　　戊○○
　　　　　　　　　　送達代收.
　　　　　　申○○
上　一　人
選任辯護人　徐光佑律師
被　　　告　辰○○
上列被告因詐欺案件，經檢察官提起公訴（91年度偵字第7802號
、91年度偵字第16317 號），本院判決如下：
    主  文
壬○○共同連續意圖為自己不法之所有，以詐術使人將本人之物
交付，處有期徒刑拾月。
戊○○共同連續意圖為自己不法之所有，以詐術使人將本人之物
交付，處有期徒刑陸月，如易科罰金，以佰元折算壹日。
申○○共同連續意圖為自己不法之所有，以詐術使人將本人之物
交付，累犯，處有期徒刑肆月，如易科罰金以佰元折算壹日。
辰○○共同連續意圖為自己不法之所有，以詐術使人將本人之物
交付，處有期徒刑拾月。
    事  實
一、申○○前有多項前科，曾因犯賭博罪，經本院以84年度易字
    第6344號判決判處有期徒刑四月，如易科罰金，以（銀元）
    三百元折算一日；罰金（銀元）六千元，如易服勞役，以（
    銀元）三百元折算一日確定，於民國85年12月7 日就有期徒
    刑部分易科罰金執行完畢（於本件構成累犯）。
二、壬○○、戊○○、申○○、林文雅、李俊雄及戴勇男等人（
    按林文雅、李俊雄、戴勇男三人另由本院以91年度自字第42
    號、第205 號判決無罪）於90年2 月間，在臺北縣泰山鄉○
    里路11號出資設立「聯邦家具行」，彼等共出資新臺幣（下
    同）一千零五十萬元，出資情形為壬○○之股份佔三成、林
    文雅佔二成八、戊○○及申○○共佔二成、李俊雄佔一成二
    、戴勇男占一成，並先推由戊○○實際經營前揭家具行，然
    該家具行自設立開始之90年2 月間起至90年9 月間止，每個
    月都虧損八十萬元至一百萬元之間，合計至90年9 月間止，
    聯邦家具行總共虧損八百多萬元。戊○○、壬○○、申○○
    、辰○○等人，明知「聯邦家具行」已經虧損八百多萬元，
    且90年10月間之票款缺口達三、四百萬元，資力、財務狀況
    已陷於嚴重不足，且股東均無資力的情況之下，彼等四人竟
    自90年間9 月間起至12月間止，基於意圖為自己不法所有之
    概括犯意聯絡與行為分擔，先由戊○○與申○○商定由並無
    資力之申○○擔任「聯邦家具行」之名義負責人，以避免戊○○自己名下之財產嗣後被「聯邦家具行」之債權人強制執
    行，且避免自己爾後被追究民刑事責任，申○○乃提供其身
    分證給戊○○以辦理申○○擔任「聯邦家具行」名義負責人
    之事宜，且推由壬○○擔任「聯邦家具行」實際經營之負責
    人，而自90年5 、6 月間起即擔任「聯邦家具行」總經理職
    務，實際負責訂貨、補貨事宜之辰○○，亦明知「聯邦家具
    行」虧損嚴重之上情，彼等四人均明知彼等所開立作為給付
    貨款之支票屆期無法兌現，或向廠商所訂之貨物，顯然無法
    亦無意願給付貨款予廠商，卻未將上情告知以下之出貨公司
    、廠商，仍連續自90年間9 月間起至12月間止，先後向事實
    欄三所示之公司、廠商訂購彈簧床、茶几、沙發、立櫃、衣
    櫥等家具，或以簽發「遠期支票」之方式，作為給付貨款之
    用，或以向廠商佯稱貨款隔月再給付之方式，致事實欄三所
    示之公司、廠商認為「聯邦家具行」所交付之前開支票應會
    兌現不會退票，或「聯邦家具行」會依約於隔月給付貨款，
    而陷於錯誤依約出貨予「聯邦家具行」。戊○○、壬○○、
    申○○、辰○○等人，藉此向事實欄三所示之公司、廠商共
    詐得三百七十八萬五千八百七十八元之財物。
三、戊○○、壬○○、申○○、辰○○等人，向公司或廠商詐得
    財物之金額、方式、時地與詳情，一一詳述如下：
  (一)向「白鴿彈簧床行」詐取財物部分：
    戊○○、壬○○、申○○、辰○○等人於90年10月間起，向
    丑○○經營址設臺北市○○區○○路2 段345 號之「白鴿彈
    簧床行」，訂購各式彈簧床一批，共十萬二千七百元，經負
    責人丑○○於90年11月底向彼等請款，彼等以發票人為楊富
    （為林文雅之岳母，另由本院91年度自字第42號、第205 號
    判決無罪）擔任發票人、票號ＥＥ0000000號、面額
    十萬二千七百元之支票給付予「白鴿彈簧床行」，作為支付
    貨款之用。又戊○○、壬○○、申○○、辰○○等人分別於
    90 年12 月1 日起至19日止，又訂購各式彈簧床十批，價金
    共十六萬九千六百元，尚未開立票據支付。嗣經丑○○提示
    前揭票據後因存款不足而退票，且尚未開立票據支付之貨款
    十六萬九千六百元，亦未獲得清償。
  (二)向「大立家具廠」詐取財物部分：
    彼等復於於90年9 月間起，向未○○經營址設臺北縣樹林市
    ○○街97之2 號之「大立家具廠」訂購各式衣櫥、床頭櫃鏡
    ，貨款計一萬六千八百元，復經未○○於90年11月底向彼等
    請款，彼等以發票人為楊富、票號ＥＥ0000000號、
    面額一萬六千八百元之支票給付予「大立家具廠」，作為支
    付貨款之用。再彼等於90年12月4 日起至12月18日止，向「
    大立家具廠」訂購各式衣櫥、床頭櫃鏡貨物共七批，價金共
    九萬八千五百元，尚未開立支票支付。嗣經未○○提示前揭
    支票後因存款不足而退票，且尚未開立票據支付之貨款九萬
    八千五百元，亦未獲得清償。
  (三)向「川大傢飾行」詐取財物部分：
    戊○○、壬○○、申○○、辰○○等人繼於於90年12月14日
    ，向甲○○經營址設臺北縣淡水鎮○○○路○ 段101 號之「
    川大傢飾行」，訂購組椅、茶几等物，價金共二萬元。復於
    90年12月19日訂購大茶几，價金計六千六百元，以上二批貨
    物，價金共計二萬六千六百元，迄今仍未清償該等價金。
  (四)向「華翔家具廠」詐取財物部分：
    戊○○、壬○○、申○○、辰○○等人再於90年10月間起，
    向午○○經營址設臺北縣樹林市○○街147 巷17號之「華翔
    家具廠」訂購各式茶几、木櫃等貨，價金共計二十一萬八千
    三百元，彼等交付發票人均為楊富、票號分別為ＥＥ000
    0000號、ＥＥ0000000號、面額分別為六萬六千
    五百元、十五萬一千八百元之支票二紙予「華翔家具廠」，
    作為支付貨款之用。惟嗣經午○○提示上開支票均遭存款不
    足而退票。戊○○、壬○○、申○○、辰○○等人復於90年
    12月間向「華翔家具廠」訂購茶几、木櫃等貨物共四批，價
    金計七萬九千六百元，迄今仍未清償該等價金。
  (五)向「歐克萊家具行」詐取財物部分：
    戊○○、壬○○、申○○、辰○○等人又於九十年十月一日
    起至當月底止，向庚○○經營址設臺北市○○區○○路386
    號之「歐克萊家具行」訂購各式沙發一批，價金共計八萬八
    千四百元，經負責人庚○○於90年11月底向「聯邦家具行」
    請款，彼等旋交付以楊富為發票人、票號ＥＥ000000
    0號、面額八萬八千四百元之支票一紙予「歐克萊家具行」
    ，作為支付貨款之用。戊○○、壬○○、申○○、辰○○等
    人再分別於90年10月30日、11月3 日、12月20日，向「歐克
    萊家具行」訂購各式沙發共三組，價金共計六萬一千二百元
    ，尚未開立票據支付。惟嗣經庚○○提示前揭票據因存款不
    足遭退票，且尚未開立票據支付之貨款六萬一千二百元，亦
    未獲得清償。
  (六)向「唐谷居家具行」詐取財物部分：
    戊○○、壬○○、申○○、辰○○等人另於90年11月2 日、
    12日及12月5 日、6 日，連續向酉○○經營址設臺北縣樹林
    市○○路○ 段101 巷62弄66之1 號「唐谷居家具行」訂購立
    櫃、茶几等，價金共計十一萬九千四百元，經負責人酉○○
    請款無著。
  (七)向「燦榮沙發廠」詐取財物部分：
    戊○○、壬○○、申○○、辰○○等人繼於90年12月13日，
    向巳○○○經營址設臺北縣樹林市○○街22之3 號之「燦榮
    沙發廠」訂購沙發一組，價金計一萬四千元，迄今未付價金
    。
  (八)向「展進企業社」詐取財物部分：
    戊○○、壬○○、申○○、辰○○等人再於90年10月間，向
    癸○○經營址設嘉義市○○○路226 巷135 號之「展進企業
    社」，訂購貨物，價金共計五萬六千九百元，彼等交付發票
    人為楊富、票號ＥＥ0000000號、面額五萬六千九百
    元之支票予「展進企業社」，作為支付貨款之用。彼等又於
    90年11月13日，向「展進企業社」訂購樟木等貨物，價金共
    計三萬二千元，尚未開立票據支付。惟嗣經癸○○提示前揭
    支票據遭存款不足而退票，且尚未開立票據支付之貨款三萬
    二千元，亦未獲得清償。
  (九)向「順陽家具批發行」詐取財物部分：
    戊○○、壬○○、申○○、辰○○等人復於90年10月間，向
    丙○○經營址設桃園縣八德市○○路190 巷2 號之「順陽家
    具批發行」訂購各式衣櫥貨物，價金共計計四萬九千元，彼
    等並交付發票人為楊富、票號ＥＥ０七二０二四號、面額四
    萬九千元之支票予「順陽家具批發行」，作為支付貨款之用
    。戊○○、壬○○、申○○、辰○○等人另於90年11月間，
    向「順陽家具批發行」訂購家具貨物，價金共計四萬一千一
    百元，尚未開立票據支付。惟嗣後經丙○○提示前揭支票後
    遭存款不足而退票，且尚未開立票據支付之貨款四萬一千一
    百元，亦未獲得清償。
  (十)向「達園家具有限公司」（以下簡稱達園公司）詐取財物部
    分：
    戊○○、壬○○、申○○、辰○○等人又於90年10月間，向
    陳揚明經營址設臺北縣林口鄉○○路76之5 號「達園公司」
    ，訂購各式床頭櫃、桌椅等物，價金共計十七萬六千一百元
    ，戊○○、壬○○、申○○、辰○○等人並交付楊富為發票
    人、票號ＥＥ0000000號、面額十七萬六千一百元之
    支票予達園公司，作為支付貨款之用。戊○○、壬○○、申
    ○○、辰○○等人又分別於90年11月、12月間，向達園公司
    訂購家具貨物，價金共計五萬七千八百元，尚未開立票據支
    付。惟嗣後「聯邦家具行」所開立之票據即於90年12月20日
    因存款不足遭退票，且尚未開立票據支付之貨款五萬七千八
    百元亦未獲得清償。
  (十一)向「巨業家具有限公司」（以下簡稱巨業公司）詐取財物部
    分：
    戊○○、壬○○、申○○、辰○○等人再於90年10月間，向
    許崇英經營址設臺中縣豐原市○○路251 巷3 號之巨業公司
    訂購各式桌椅，價金共計計三萬六千元，彼等並交付以楊富
    為發票人、票號ＥＥ0000000號、面額三萬六千元之
    支票予巨業公司，作為支付貨款之用。戊○○、壬○○、申
    ○○、辰○○等人復於90年11月間起至12月間止，又分八次
    向巨業公司訂購大量皮椅，價金共十三萬四千七百元，尚未
    獲得清償。嗣經巨業公司提示前揭支票因存款不足遭退票，
    且上開尚未開立票據支付之貨款十三萬四千七百元，亦未獲
    得清償。
  (十二)向「凱桂格家具有限公司」（以下簡稱凱桂格公司）詐取財
    物部分：
    戊○○、壬○○、申○○、辰○○等人另於90年10月間，向
    甘林平所經營凱桂格公司，大量訂購衣櫥、鏡台、鞋櫃等物
    ，價金共計二萬四千七百二十八元。彼等又分別於90年11月
    間與12月間，訂購貨物，價金分別為三萬六千七百五十元及
    五千元，然上開貨款均未獲得清償。
  (十三)向「羅德實業股份有限公司」（以下簡稱羅德公司）詐取財
    物部分：
    戊○○、壬○○、申○○、辰○○等人繼於90年10月間，向
    羅文聰經營址設臺北縣土城市○○街68巷45號之羅德公司，
    訂購各式皮椅，價金共計一萬三千四百元，並交付楊富為發
    票人、票號為ＥＥ0000000號、面額為一萬三千四百
    元之支票予羅德公司，作為支付貨款之用。戊○○、壬○○
    、申○○、辰○○等人再分別於90年11月、12月間，向羅德
    公司訂購家具貨物，價金共計一萬三千九百元，尚未獲得清
    償。嗣經羅德公司提示前揭支票因存款不足遭退票，且上開
    尚未開立票據支付之貨款一萬三千九百元，亦未獲得清償。
  (十四)向「三燕彈簧床股份有限公司」（以下簡稱三燕公司）詐取
    財物部分：
    戊○○、壬○○、申○○、辰○○等人又於90年10月間，向
    卯○○經營址設臺北縣泰山鄉○○路5 巷32號之三燕公司，
    訂購家具，價金共計一萬八千三百元，並交付楊富為發票人
    、票號ＥＥ0000000號、面額一萬八千三百元之支票
    予三燕公司，作為支付貨款之用。又戊○○、壬○○、申○○、辰○○等人分別於90年10月30日、90年11月28日、12月
    3 日、12月7 日，訂購貨款為五千元、五千元、三萬二千二
    百元與五千元之貨物，總計貨款為四萬七千二百元。惟嗣經
    卯○○提示前開支票因存款不足遭退票，且上開尚未開立票
    據支付之貨款四萬七千二百元，亦未獲得清償。
  (十五)向「新祥家具有限公司」（以下簡稱新祥公司）詐取財物部
    分：
    戊○○、壬○○、申○○、辰○○等人另於90年8 月間，向
    子○○經營址設臺北縣樹林市○○街○ 段12號之新祥公司訂
    購床組等家具，貨款共計一百九十六萬二千九百元。戊○○
    、壬○○、申○○、辰○○等人並交付發票人均為楊富、票
    號ＥＥ0000000號、面額二萬九千九百元；票號ＥＥ
    0000000號、面額五千四百元；票號ＥＥ00000
    00號，面額一萬四千一百元；票號ＥＥ0000000號
    、面額二萬八千九百元；票號ＥＥ0000000號、面額
    七萬三千一百元；票號ＥＥ0000000號、面額七千六
    百元；票號ＥＥ0000000號、面額一萬四千七百元；
    票號ＥＥ0000000號、面額一萬六千六百元；票號Ｅ
    Ｅ0000000號、面額二十萬三千四百元；票號ＥＥ0
    000000號、面額二十萬九千三百元之支票各一紙（以
    上支票共十紙，票款合計七十二萬二千九百元）予新祥公司
    ，作為支付貨款之用。惟嗣經新祥公司提示前開支票十紙（
    票款合計七十二萬二千九百元），皆因存款不足遭退票，且
    上開尚未開立票據支付之貨款一百二十四萬元，亦未獲得清
    償。
  (十六)向「東大企業社」詐取財物部分：
    戊○○、壬○○、申○○、辰○○等人繼於90年11月14日、
    15日、22日，向乙○○經營址設桃園縣龜山鄉○○街176 號
    之「東大企業社」購買床組等家具，價金共計八萬五千元。
    經「東大企業社」於90年12月初，向辰○○請款未果。
四、「聯邦家具行」之實際負責人壬○○旋即於91年1 月8 日，
    在臺北縣新莊市○○○路門號不詳之民宅，召開債權人會議
    並宣布倒閉，且壬○○還找來一、二十名「兄弟」出面幫忙
    協調、圍事，並提出將債務金額以打折的方式清償債權人，
    然幾乎大部分之債權人均不同意上開方案，只有少部分債權
    人同意，致債權人會議並未達成如何清償債務之結論。
五、案經被害人丑○○、未○○、甲○○、午○○、庚○○、酉
    ○○、癸○○、巳○○○、丙○○、達園公司、巨業公司、
    凱桂格公司、羅德公司及三燕公司委由陳增機律師告訴；暨
    被害人乙○○、己○○、新祥公司訴由臺北縣政府警察局新
    莊分局報告臺灣板橋地方法院檢察署檢察官偵查起訴。
    理  由
甲、證據能力部分：
一、按被告以外之人於審判外之言詞或書面陳述，除法律有規定
    者外，不得作為證據，刑事訴訟法第159 條第1 項定有明文
    ，此即學理上所稱「傳聞證據排除法則」。又被告以外之人
    於審判外之陳述，雖不符同法第159 條之1 至第159 條之4
    之規定，而經當事人於審判程序同意作為證據，法院審酌該
    言詞陳述或書面陳述作成時之情況，認為適當者，亦得為證
    據。當事人、代理人或辯護人於法院調查證據時，知有第15
    9 條第1 項不得為證據之情形，而未於言詞辯論終結前聲明
    異議者，視為有前項之同意，此則據同法第159 條之5 規定
    甚明。
二、而鑒於採用傳聞證據排除法則之重要理由之一，係因傳聞證
    據未經當事人之反詰問予以覈實，若當事人願放棄對原供述
    人之反對詰問時，原則上即可承認該傳聞證據之證據能力，
    而揆諸我國刑事訴訟法第159 條之5 之立法理由，除參照前
    述傳聞證據排除法則之基本法理外，亦參考日本刑事訴訟法
    第326 條之立法例，查日本刑事審判實務之運作，有關檢察
    官及被告均同意作為證據之傳聞書面材料或陳述，可直接援
    引該國刑事訴訟法第326 條作為傳聞例外之法律依據，僅在
    檢察官與被告不同意之情況下，乃須根據其他傳聞例外規定
    俾以斟酌該等書面材料或陳述是否具有證據能力，在當事人
    間無爭執之案件中，傳聞證據基本上均可依據前引規定提出
    於法院使用。據此，我國刑事訴訟法第159 條之5 之適用應
    可作同上之解釋，本件證人己○○、乙○○、寅○○、陳玉
    嚥、巳○○○、陳素津、李銘嵐、陳依林等人在警詢時或檢
    察官偵訊時所為之陳述，為被告以外之人在審判外之陳述；
    而被告壬○○、戊○○、申○○在另案本院91年度自字第42
    號案件審理時之陳述，對其本人以外之其他被告而言，仍屬
    被告以外之人於審判外之陳述；又證人黃惠珠於上開案件審
    理時之陳述，同為審判外之陳述；另卷附告訴人所提出之退
    票理由單、送貨單、估價單、發票或其他與被告之交易文件
    等屬審判外書面陳述之資料，雖均具有傳聞證據之性質，然
    公訴人、被告及其辯護人就前開本院審判外之陳述，迄於言
    詞辯論終結前未為異議之聲明，而本院審酌彼等言詞或書面
    陳述作成時之情況，核無違法取證及證明力明顯過低之瑕疵
    ，亦認為以之作為證據為適當，故依諸上開規定及說明，前
    引證人己○○、乙○○、寅○○、陳玉嚥、巳○○○、陳素
    津、李銘嵐、陳依林、黃惠珠、被告壬○○、戊○○、申○○等人在警詢時、檢察官偵訊時或另案本院審理時所為之陳
    述，或卷附告訴人所提出之退票理由單、送貨單、估價單、
    發票及其他與被告之交易文件等資料，是否屬於傳聞之例外
    ，無庸先行考量刑事訴訟法第159 條之1 第2 項、第159 條
    之2 、第159 條之3 、第159 條之4 等規定，得逕依同法第
    159 條之5 規定作為證據。
乙、認定犯罪事實所憑之證據及其理由：
一、
  (一)訊據被告壬○○固坦承與被告戊○○、申○○、林文雅、另
    案被告李俊雄及戴勇男等人於90年2 月間，在臺北縣泰山鄉
    ○里路11號出資設立「聯邦家具行」，彼等共出資一千零五
    十萬元，出資情形為彼之股份佔三成、林文雅佔二成八、被
    告戊○○及申○○共佔二成、李俊雄佔一成二、戴勇男占一
    成，並先推由被告戊○○實際經營前揭家具行，然該家具行
    自設立開始之90年2 月間起至90年9 月間止，每個月都虧損
    數十萬元，合計至90年9 月間止，聯邦家具行總共虧損八百
    多萬元，其因係「聯邦家具行」最大之股東，其乃自90年間
    10月間起至12月間止，由其擔任「聯邦家具行」實際經營之
    負責人，且被告申○○係「聯邦家具行」之名義負責人等情
    ，惟矢口否認有何詐欺取財之犯行，辯稱略以：「當時因為
    『聯邦家具行』有嚴重虧損，而我是股分成數占最多之股東
    ，原先之實際負責人戊○○請我來經營，所以我係於90年10
    月間始實際介入經營。再我比較有能力調度資金，在90年10
    月間我也幫『聯邦家具行』調度與週轉二、三百萬元之資金
    ，以填補票款缺口。當時我是預估每年之10月至12月間係生
    意較好之『大月』，家具行賺錢都是在這幾個月份，可以用
    這幾個月份的盈餘來彌補之前的虧損，所以我才實際介入經
    營『聯邦家具行』。」云云。
  (二)訊據被告戊○○固坦承為「聯邦家具行」之股東，其出資二
    百零五萬元，且於「聯邦家具行」自設立開始之90年2 月間
    起至90年9 月間止，實際經營前揭家具行，然「聯邦家具行
    」自設立以後即持續在虧損，每個月平均虧損八十萬至一百
    萬元，故其於90年9 月30日離職，並由被告壬○○接手實際
    經營「聯邦家具行」，又其要離開「聯邦家具行」，故曾向
    被告申○○拿身分證件，由被告申○○擔任「聯邦家具行」
    之名義負責人等情，惟矢口否認有何詐欺取財之犯行，辯稱
    略以：「雖然『聯邦家具行』已經虧損嚴重，但裡面還有六
    、七百萬元的貨，且一般的家具行在十一月至二月之間是旺
    季，可以將前面的虧損彌補回來，但後來還是沒有彌補回來
    。況我在90年9 月30日即已離職，由被告壬○○接手經營，
    故在90年9 月30日以後之事我就不了解。至於我向被告申○○拿身分證件，由被告申○○擔任『聯邦家具行』名義負責
    人之原因係當時我有七、八家超商，我有欠稅三、十四萬元
    ，我怕家具行以我當負責人，家具行會被查封，所以我才找
    被告申○○擔任上開家具行之名義負責人」云云。
  (三)訊據被告申○○固坦承於90年或91年間，曾至「聯邦家具行
    」，並曾將其身分證交予當時該家具行之負責人即被告戊○○，惟矢口否認有何詐欺取財之犯行，辯稱略以：「我原先
    是認識被告戊○○的弟弟，他介紹我與被告戊○○認識，被
    告戊○○告訴我他開了好幾家超商欠稅很多，他要拿我的身
    分證給他報稅，我想我是低收入戶，也沒有什麼扣繳憑單，
    如果給他去報稅，若有扣繳憑單，我也可以拿來申請信用卡
    ，故我根本不知道他是拿我的身分證去掛名擔任『聯邦家具
    行』之名義負責人。另我根本沒有向公司或廠商訂過貨，我
    不是股東，也沒有參與『聯邦家具行』的經營，更沒有拿到
    任何好處，所以我不可能為詐欺取財之犯行」云云。
  (四)訊據被告辰○○固坦承自90年5 或6 月間起至12月間止，受
    被告戊○○之僱用，進入「聯邦家具行」擔任總經理職務，
    曾向事實欄三所載之公司或廠商訂貨等情，惟矢口否認有何
    詐欺取財之犯行，辯稱略以：「我只是負責向公司或廠商點
    貨、叫貨，以及銷售貨物，做業績而已，且我是自『聯邦家
    具行』每月領固定之薪水四萬多元，我根本不清楚『聯邦家
    具行』之財務狀況，故我未曾為詐欺取財之犯行」云云。
二、惟查：
  (一)被告壬○○、戊○○、申○○與另案被告林文雅、李俊雄及
    戴勇男等人如何於90年2 月間，在臺北縣泰山鄉○里路11號
    出資設立「聯邦家具行」，彼等共出資一千零五十萬元，出
    資情形為被告壬○○之股份佔三成、林文雅佔二成八、被告
    戊○○及申○○共佔二成、李俊雄佔一成二、戴勇男占一成
    ，並先推由被告戊○○實際經營前揭家具行，然該家具行自
    設立開始之90年2 月間起至90年9 月間止，每個月都虧損數
    十萬元，合計至90年9 月間止，聯邦家具行總共虧損八百多
    萬元等情，業經被告壬○○在另案本院91年度自字第42號案
    件及本案中以證人身分具結證述明確（見本院另案91年度自
    字第42號案卷影本卷一第104 頁，91年4 月3 日訊問筆錄；
    第130 頁，91年5 月1 日訊問筆錄；本案卷本院94年5 月4
    日審判筆錄第10至12頁）。再「聯邦家具行」自設立開始之
    90年2 月間起至90年9 月間止，即持續在虧損，每個月平均
    虧損八十萬元至一百萬元等情，亦經被告戊○○在本案中以
    證人身分結證在卷（見本案卷本院94年5 月26日審判筆錄第
    19頁）。況「聯邦家具行」自設立開始即每個月均虧損幾十
    萬元等情，亦據證人即自90年2 月間起至12月間止均在「聯
    邦家具行」擔任會計之黃惠珠在另案本院91年度自字第42號
    案件中結證在卷（見本院91年度自字第42號案卷影本卷五第
    49頁）。足徵「聯邦家具行」自設立開始之90年2 月間起至
    90年9 月間止，每個月都虧損數十萬元，合計至90年9 月間
    止，聯邦家具行總共虧損八百多萬元等情，堪以認定。益徵
    「聯邦家具行」於90年10月間時，即已虧損累累，而「聯邦
    家具行」之股東並無資力再行增資一節，亦經證人即被告戊○○與壬○○在本院結證無訛（見本案卷本院94年5 月26日
    審判筆錄第20頁、本案卷本院94年5 月4 日審判筆錄第15頁
    ），則「聯邦家具行」與其股東即被告壬○○、戊○○、申
    ○○等人於90年10月間時應已陷於無資力之狀態，當無疑義
    。
  (二)又「聯邦家具行」如何於事實欄三所載時地，向事實欄三所
    載之公司或廠商訂貨，而貨物種類、數量、價金與「聯邦家
    具行」簽發支票未兌現或貨款未獲得清償之部分均如事實欄
    三所載等情，迭經告訴人丑○○（白鴿彈簧床行負責人）、
    未○○（大立家具廠負責人）、甲○○（川大傢飾行負責人
    ）、午○○（華翔家具廠負責人）、庚○○（歐克萊家具行
    負責人）、酉○○（唐谷居家具行負責人）、癸○○（展進
    企業社負責人）、巳○○○（燦榮沙發廠負責人）、丙○○
    （順陽家具批發行負責人）、達園公司、巨業公司、凱桂格
    公司、羅德公司、三燕公司、乙○○（東大企業社名義負責
    人）、己○○（東大企業社實際負責人）與新祥公司指訴歷
    歷；並有卷附與上開告訴人指訴相符之聯邦家具行所開立予
    白鴿彈簧床行丑○○支票及其退票理由單影本、白鴿彈簧床
    行之送貨單影本、聯邦家具行所開立予大立家具廠未○○支
    票及其退票理由單影本、大立傢俱廠之送貨單影本、川大傢
    飾之估價單（即送貨單）影本、華翔家具廠之估價單（即送
    貨單）影本、聯邦家具行所開立予華翔家具廠午○○支票及
    其退票理由單影本、歐克萊傢具行簽收單（即送貨單）影本
    、聯邦家具行所開立予歐克萊傢具行庚○○支票及其退票理
    由單影本、唐谷居傢俱行估價單（即送貨單）影本、展進企
    業社請款單及保管單（即送貨單）影本、聯邦家具行所開立
    予展進企業社癸○○之支票及其退票理由單影本、燦榮沙發
    送貨單影本、聯邦家具行所開立予順陽家具批發行丙○○之
    支票及其退票理由單影本、順陽傢俱批發行送貨單及應收帳
    款明細表影本、聯邦家具行所開立予達園公司陳揚明支票及
    其退票理由單影本、達園公司送貨單影本、巨業公司出貨單
    （即送貨單）影本、聯邦家具行所開立予巨業公司許崇英支
    票及其退票理由單影本、凱桂格公司銷貨單及統一發票影本
    、羅德公司送貨單影本、聯邦家具行所開立予羅德公司羅文
    聰支票影本、聯邦家具行所開立予三燕公司卯○○支票及其
    退票理由單影本、三燕公司出貨單與對帳單影本、東大企業
    社送貨單影本、東大企業社營利事業登記證影本、聯邦家具
    行向新祥公司訂貨所積欠貨款之整理表、新祥公司所收支票
    及其退票理由單影本、新祥公司送貨單影本、新祥公司所售
    予聯邦家具行貨品之請款單影本等文件可稽（見本院另案91
    年度自字第42號案卷影本卷一第1 至118 頁；辛○91年度偵
    字第7802號偵查卷第70頁；辛○91年度偵字第16317 號偵查
    卷第25-35 頁、第48-49 頁、第52-56 頁、第58-62 頁、第
    64-69 頁、第51頁、第57頁、第63頁）。
  (三)況被告戊○○曾告知被告申○○如用被告戊○○之名義登記
    為「聯邦家具行」之負責人，則「聯邦家具行」將會被查封
    ，故被告戊○○向被告申○○提議要把「聯邦家具行」掛在
    被告申○○名下，所以被告申○○即於90年9 月或10月間將
    身分證交給被告戊○○，以利被告戊○○辦理將被告申○○
    登記為「聯邦家具行」名義負責人之事宜等情，業經被告申
    ○○在本院另案審理中供述稽詳（見本院另案91年度自字第
    42號案卷影本卷一第125 頁）。參以，被告在本案本院準備
    程序中亦曾供稱略以其將身分證交給被告戊○○，是被告戊○○請其掛名等語（見本院93年7 月29日準備程序筆錄）。
    足徵被告申○○之所以交付身分證給予被告戊○○，實係由
    被告戊○○將被告申○○登記為「聯邦家具行」之名義負責
    人，而後「聯邦家具行」之名義負責人果真係被告申○○一
    節，亦有「聯邦家具行」之登記資料查詢表一紙在卷足憑（
    見辛○92年度他字第1342號偵查卷第27頁），故被告申○○
    前開有關拿身分證予被告戊○○，係了為讓被告戊○○報稅
    ，不知道被告戊○○要拿其身分證去掛名「聯邦家具行」之
    名義負責人云云之辯解，顯係卸責之詞，不足採信。抑且，
    被告申○○被登記為「聯邦家具行」名義負責人後過二個月
    ，被告戊○○即在臺北縣樹林市○○路455 號附近，另行開
    設一家「富麗華家具店」等情，亦經被告申○○與戊○○供
    述稽詳，互核相符（見本院另案91年度自字第42號案卷影本
    卷一第125 頁、第159 頁）。而被告申○○自承其係以打零
    工維生，經濟狀況不佳等語，足認被告戊○○自90年2 月間
    起至9 月間止，實際經營「聯邦家具行」多月後，因虧損嚴
    重，已無意願再支付貨款，為遂行詐欺取取財之犯行並避免
    被追究民刑事責任，始將「聯邦家具行」之登記名義負責人
    變更為顯無資力之被告申○○，並推由被告壬○○接手負責
    實際經營「聯邦家具行」，向事實欄三所載之告訴人公司與
    廠商詐騙財物，然被告戊○○卻自行再另外設立「富麗華家
    具店」，益徵被告戊○○顯尚有資力填補「聯邦家具行」之
    虧損，然其卻並不為之，竟再另行設立「富麗華家具店」，
    並將「聯邦家具行」變更名義負責人為被告申○○，且將「
    聯邦家具行」換手由被告壬○○經營如前，則被告戊○○顯
    然明知「聯邦家具行」已陷於無資力狀態，始為上開行為，
    且被告申○○對於被告戊○○之所以要其擔任「聯邦家具行
    」之名義負責人，應對於該家具行已有嚴重虧損之情，亦顯
    然有所認識，否則被告戊○○何必要顯無資力之被告申○○
    擔任「聯邦家具行」之名義負責人，以避免爾後被債權人之
    強制執行財產？
  (四)再被告辰○○係自90年5 或6 月間起至12月間止，在「聯邦
    家具行」擔任總經理職務，在壬○○於90年10月間接手經營
    「聯邦家具行」時，被告辰○○即知悉「聯邦家具行」已係
    虧損嚴重等情，業經證人即共同被告辰○○在本院結證在卷
    （見本院94年6 月30日審判筆錄第4 至8 頁）。足見被告辰
    ○○既已在90年10月間時，即已知悉「聯邦家具行」已經經
    營不善，虧損嚴重，顯然無法再繼續支付貨款之情況下，然
    其卻仍自90年10月間起至12月間止，連續多次向事實欄三所
    示之告訴人公司或廠商訂貨，使該等告訴人公司陷於錯誤，
    以為「聯邦家具行」必有資力可以支付貨款始行出貨，惟告
    訴人公司或廠商所收取「聯邦家具行」交付之貨款支票屆期
    提示竟遭退票，或告訴人公司、廠商之貨款債權未獲清償等
    情，足見被告辰○○顯有無法亦無意願支付貨款之詐欺取財
    之犯意，洵堪認定。
  (五)另被告壬○○於91年1 月8 日，在臺北縣新莊市○○○路門
    號不詳之民宅，召開債權人會議並宣布倒閉，且被告壬○○
    還找來一、二十名「兄弟」出面幫忙協調圍事，並提出將債
    務金額以打折的方式清償債權人，然幾乎大部分之債權人均
    不同意上開方案，只有少部分債權人同意，致債權人會議並
    未達成如何清償債務之結論等情，業經證人即東大企業社之
    負責人乙○○與新祥公司之經理寅○○在本院結證明確（見
    本院94年5 月4 日審判筆錄第7 至9 頁；本院94年5 月26日
    審判筆錄第6 至9 頁）。再參酌被告壬○○以證人身分在本
    院結證其係於90年10月間起始接接手經營「聯邦家具行」，
    而「聯邦家具行」自設立開始之90年2 月間起至90年9 月間
    止，每個月都虧損數十萬元，合計至90年9 月間止，聯邦家
    具行總共虧損八百多萬元等情，迭如前述，且其亦結證稱如
    果90年10月至隔年2 、3 月間之旺季，生意仍然做不起來的
    話，大不了再把店收起來等語（見本案卷本院94年5 月4 日
    審判筆錄第14頁），足見被告壬○○既已在90年10月間時，
    即已知悉「聯邦家具行」已經經營不善，虧損嚴重，顯然無
    法再繼續支付貨款之情況下，然其卻仍自90年10月間起至12
    月間止，推由被告辰○○連續多次向事實欄三所示之告訴人
    公司或廠商訂貨，使該等告訴人公司陷於錯誤，以為「聯邦
    家具行」必有資力可以支付貨款始行出貨，惟告訴人公司或
    廠商所收取「聯邦家具行」交付之貨款支票屆期提示竟遭退
    票，或告訴人公司、廠商之貨款債權未獲清償，且事後在召
    開債權人協調會議時，還找來不少兄弟出面幫忙協調、圍事
    ，益見被告壬○○顯自90年10月間起即有無法亦無意願支付
    貨款之詐欺取財之犯意，亦堪認定。
  (六)綜上所述，就本案爭點而言，被告壬○○、戊○○、辰○○
    三人對於聯邦家具行於90年10月間之資力狀況是否知悉已陷
    於無法完全清償貨款部分，被告壬○○在本院作證時，已自
    承其於90年10月間接手經營聯邦家具行時，該家具行已虧損
    八百多萬元，核與證人亦即聯邦家具行會計黃惠珠於本院另
    案91年度自字第42號案件作證時，具結證稱聯邦家具行是90
    年2 月間起每月虧損數十萬元，以及被告戊○○在本院作證
    時，亦證實聯邦家具行每月平均虧損八十萬元到一百萬元之
    事實，均大致相符，已如前述。參以聯邦家具行之資本額，
    僅為一千零五十萬元，足認聯邦家具行於90年10月間之經營
    狀況已達虧損資本額百分之八十之狀態，其資力已陷於嚴重
    週轉不靈之情況。再依告訴人丑○○、未○○、午○○、庚○○等人之指訴，被告等人所經營之聯邦家具行卻又於90年
    10月至12月間訂購平均貨物金額較先前貨物金額為高之家具
    ，則被告等人對於聯邦家具行在資金週轉不靈的情況之下，
    無法給付較先前進貨量更多之貨款，自已有所預見，參照被
    告壬○○在本院作證時，已坦承若無法經營下去，則將店收
    起來，足認被告等人對於事後無法且無意願完全清償貨款一
    節，顯有所認識。此外，依卷附臺北市票據交換所所函覆楊
    富之支票存款帳戶跳票明細表所載（見本院另案91年度自字
    第42號案卷影本卷一第94至97頁），該支票存款帳戶於90年
    12月17日跳票五十多萬元，其後於同年12月21日又連續跳票
    一、二十張，其金額共約二百萬元，被告等人對於接連於一
    週內跳票金額高達二百多萬元，此等嚴重資金缺口之情形，
    均無諉為不知之理，卻又於90年12月19日及21日分別向告訴
    人甲○○所經營之川大家飾行、許崇英所經營之巨業公司、
    甘林平所經營之凱桂格公司訂購家具貨物，就此研判，被告
    等人至少於此段期間對於無法支付前該貨物款項已有明顯之
    預見，應堪認定，上情亦足佐證被告等人在資力不佳之情況
    之下，預見無法亦無意願給付貨款，仍向被害人訂購家具之
    詐欺犯行。又除聯邦家具行本身之資金無法給付貨款外，依
    被告壬○○到庭結證之陳述可知，其於90年10月間接手經營
    聯邦家具行時，其他股東均無資力為該家具行週轉現金等語
    （見本案卷本院94年5 月4 日審判筆錄第15頁），且被告戊○○在本院作證時，亦明確證實聯邦家具行最先係因一張五
    十萬元之支票無法兌現，才發生跳票及資金週轉不靈之情形
    等情（見本案卷本院94年5 月26日審判筆錄第23頁），由以
    上兩點可知，聯邦家具行之股東於90年10月到12月間，亦已
    無資力為該家具行週轉資金，以便清償該家具行所積欠之貨
    款，被告等人為股東或該店之總經理，對此等情形亦無不知
    之理，卻在聯邦家具行本身及其他股東均無資力的情況之下
    ，一再向告訴人公司或廠商進貨，則彼等對於事後無法給付
    貨款，應知之甚明，從而，被告壬○○、戊○○、辰○○預
    見無法給付貨款卻仍向廠商訂貨之詐欺犯行，應堪認定。另
    就被告申○○之部分，其自身於另案91年度自字第42號案件
    審理時，已先後多次供稱知悉被告戊○○要求其擔任聯邦家
    具行掛名負責人之事實，同時亦證實曾經到過聯邦家具行，
    且其後曾應被告戊○○之要求變更其為名義負責人之事實，
    卻於本案本院準備程序及審理時，改口辯稱並不知情，則其
    所辯不知聯邦家具行之經營狀況，亦未與其他被告有犯意聯
    絡之說法是否可信，已非無疑；況且依被告壬○○在前開自
    訴案件所為之供述，被告申○○亦有參與聯邦家具行之股份
    ，其股份之計算係包括在戊○○之股份內，是被告申○○辯
    稱與本案並無關連之說法，應屬卸責之詞，至於其他被告到
    庭證稱被告申○○並非股東，亦未參與經營，亦應為袒護被
    告申○○之說法，均不足採信。況且被告申○○若僅為掛名
    負責人，則其事後對於掛名負責人一事，何以又改口不知情
    ，均足顯示被告申○○對於聯邦家具行之經營狀況，以及週
    轉不靈之事實均有所知悉，否則何須如此撇清自己的責任？
    故被告申○○顯亦有參與被告壬○○、戊○○、辰○○等人
    之上開詐欺取財犯行之犯意聯絡與行為分擔等情，亦堪認定
    。
  (七)對被告等人之辯解未予採信之理由：
    至被告壬○○辯稱略以其於90年10月間也幫「聯邦家具行」
    調度與週轉二、三百萬元之資金，以填補票款缺口，如其有
    詐欺取財之犯意，焉需如此幫忙填補票款缺口云云？惟姑不
    論被告壬○○是否真有幫「聯邦家具行」調度與週轉二、三
    百萬元之資金，以填補票款缺口，縱或屬實，然此或係其苟
    不先幫「聯邦家具行」調度與週轉資金，以填補票款缺口的
    話，則「聯邦家具行」若要向告訴人公司或廠商訂貨，該等
    告訴人公司或廠商在明知「聯邦家具行」已有跳票紀錄且金
    額甚多之情況下，焉會再行出貨予「聯邦家具行」？易言之
    ，縱被告壬○○真有幫「聯邦家具行」調度與週轉二、三百
    萬元之資金，以填補票款缺口之行為，然此等行為也僅是其
    與其他被告為遂行事實欄三所載之詐欺取財犯行而為之手段
    而已，尚難以此即為有利於被告壬○○之認定。又被告戊○○雖辯稱其於90年9 月30日即已離職，「聯邦家具行」自90
    年10月間起至12月間止，向告訴人公司或廠商訂貨之行為與
    其無涉云云。然被告戊○○自90年2 月間起至9 月間止，實
    際經營「聯邦家具行」多月後，因虧損嚴重，為遂行詐欺取
    財之犯行並避免被追究民刑事責任，始將「聯邦家具行」之
    登記名義負責人變更為顯無資力之被告申○○，並推由被告
    壬○○接手負責實際經營「聯邦家具行」，向事實欄三所載
    之告訴人公司與廠商詐騙財物，且被告戊○○卻自行再另外
    設立「富麗華家具店」，則被告戊○○顯然明知「聯邦家具
    行」已陷於無資力狀態，始為上開行為，且其以將「聯邦家
    具行」之名義負責人變更為顯無資力之被告申○○，並推由
    被告壬○○接手實際經營「聯邦家具行」之方式，分擔詐欺
    取財之犯行，亦無疑義，故被告戊○○前開有關其於90 年9
    月30日即已離職，「聯邦家具行」自90年10月間起至12月間
    止，向告訴人公司或廠商訂貨之行為與其無涉云云之辯解，
    亦不足取。另被告申○○明知其交身分證給予被告戊○○，
    是為了讓被告戊○○可以將「聯邦家具行」之名義負責人變
    更為被告申○○，且被告申○○亦明知上情，亦經本院詳細
    論述如前，則被告申○○有關其不知道被告戊○○拿其身分
    證是要將「聯邦家具行」之名義負責人變更為被告申○○云
    云之辯解，委無足取；況被告申○○亦是「聯邦家具行」之
    股東，其股份之計算係包括在被告戊○○之股份內，業見前
    述，且其是以提供身分證擔任「聯邦家具行」名義負責人之
    方式，來分擔詐欺取財之犯行，當無疑義，故其辯稱其未曾
    向告訴人公司或廠商訂過貨，也沒有參與「聯邦家具行」的
    經營，更沒有拿到任何好處，所以不可能為詐欺取財之犯行
    云云，亦不足以為其有利之認定。另被告辰○○自90年5 或
    6 月間起至12月間止，擔任「聯邦家具行」總經理職務，曾
    向事實欄三所載之公司或廠商訂貨，且其在壬○○於90年10
    月間接手經營「聯邦家具行」時，即已知悉「聯邦家具行」
    已係虧損嚴重等情，業經本院認定如前，則其上開有關根本
    不清楚「聯邦家具行」財務狀況云云之辯解，顯係畏罪卸責
    之虛詞，亦不足取。
綜上諸情參互以析，被告等人所辯，無非事後畏罪卸責之虛詞，
本案事證明確，被告等犯行堪以認定，均應予依法論科。
丙、論罪科刑之理由、應適用之法條及科刑審酌事由：
    核被告四人所為，均係犯刑法第339 條第1 項之意圖為自己
    不法之所有，以詐術使人將本人之物交付之詐欺取財罪。被
    告四人就上開詐欺取財犯行，有犯意聯絡及行為分擔，為共
    同正犯。被告四人前揭先後多次詐欺取財之犯行，均時間緊
    接，所犯構成要件各相同，均為連續犯，應分別依刑法第56
    條連續犯之規定，以一罪論，並皆加重其刑。又起訴書未記
    載被告等人向事實欄三(四)所載之「華翔家具廠」詐購茶几、
    木櫃等貨物共四批，價金計七萬九千六百元，迄今仍未清償
    該等價金部分，尚有未洽，然此未起訴部分，與上開檢察官
    已起訴之詐欺事實有連續犯裁判上一罪之關係，為起訴效力
    所及，本院亦應一併審理，併予補充更正如本判決事實欄三
    (四)所載。查被告申○○前有多項前科，曾因犯賭博罪，經本
    院以84年度易字第6344號判決判處有期徒刑四月，如易科罰
    金，以（銀元）三百元折算一日；罰金（銀元）六千元，如
    易服勞役，以（銀元）三百元折算一日確定，於85年12月7
    日就有期徒刑部分易科罰金執行完畢等情，此有卷附臺灣高
    等法院被告前案紀錄表可稽，其於五年之內，再犯有期徒刑
    以上之本罪，為累犯，應依刑法第47條之規定加重其刑，並
    依法遞加重其刑。爰審酌被告等人在資金嚴重不足，虧損累
    累之情況下，勉強經營「聯邦家具行」，向告訴人訂貨，而
    以上開簽發不可能兌現支票之方式給告訴人，作為給付貨款
    之用，且亦有多筆未簽發支票亦尚未清償價金之情形，造成
    告訴人公司與廠商之損害金額高達三百七十八萬五千八百七
    十八元，及被告等人尚未賠償告訴人之損失；且參酌被告壬○○負責「聯邦家具行」之實際經營事宜，被告辰○○負責
    向告訴人公司與廠商訂貨，其等二人參與詐欺取財之犯罪情
    節與程度較嚴重；另被告申○○提供其身分證予被告戊○○
    ，讓被告戊○○得將「聯邦家具行」之名義負責人變更為被
    告申○○，其等二人參與詐欺取財之犯罪情節與程度較為輕
    微；再參酌公訴人具體請求本院判處被告壬○○與辰○○各
    有期徒刑十月，被告戊○○有期徒刑六月，被告申○○有期
    徒刑四月等一切情狀，量處被告各如主文所示之刑，並就被
    告戊○○與申○○部分，各諭知如易科罰金之折算標準，以
    資懲儆。
據上論斷，應依刑事訴訟法第299 條第1 項前段，刑法第28條、
第56條、第339 條第1 項、第47條、第41條第1 項前段，罰金罰
鍰提高標準條例第1 條前段、第2 條，判決如主文。
本案經檢察官楊仲農庭執行職務。
中　　華　　民　　國　　94　　年　　7 　　月　　29　　日
                刑事第七庭  審判長法  官  陳恒寬
                                  法  官  吳佳穎
                                  法  官  許必奇
右正本證明與原本無異。
如不服本判決，應於判決送達後10日內，向本院提出上訴狀。
                                  書記官　金和國
中　　華　　民　　國　　94　　年　　7 　　月　　29　　日
附錄：
中華民國刑法第339條第1項：
意圖為自己或第三人不法之所有，以詐術使人將本人或第三人之
物交付者，處五年以下有期徒刑、拘役或科或併科一千元以下罰
金。
